臺灣雲林地方法院民事判決　九十二年度簡上字第四五號
　　上　訴　人　　甲○○
　　訴訟代理人　　葉榮棠律師
　　複　代理人　　陳信村律師
　　被上訴人　　　綠益康生物科技實業股份有限公司
　　法定代理人　　丙○○
　　訴訟代理人　　丁○○
　　　　　　　　　戊○○
　　被上訴人　　　乙○○
右當事人間請求損害賠償事件，上訴人對於中華民國九十二年五月十四日本院北港簡
易庭九十一年度港簡字第二一八號第一審判決提起上訴，本院於九十三年三月十七日
言詞辯論終結，判決如左：
    主    文
上訴駁回。
第二審訴訟費用由上訴人負擔。
    事    實
甲、上訴人方面：
一、聲明：
（一）原判決廢棄。
（二）被上訴人應連帶給付上訴人新台幣（下同）二十九萬一千九百六十元，及自起
      訴狀繕本送達翌日起至清償日止，按年息百分之五計算之利息。
（三）第一、二審訴訟費用由被上訴人負擔。
二、陳述：除與原審判決書所載者相同茲予引用外，補稱：
（一）依原審勘驗筆錄所載：事故地點之昌南路與外環路銜接處路口，右側兩邊均有
      圍牆擋著，左側部分則均為農田，無障礙物。則被上訴人乙○○因圍牆之障礙
      ，無法看清右方之上訴人來車，闖紅燈之可能性應較高；且被上訴人乙○○闖
      紅燈之事實，上訴人於原審亦舉證人林桂玉為證，況被上訴人乙○○於原審亦
      自認有過失，足證被上訴人乙○○對本件車禍事故之發生，確實存有過失。惟
      原審在無反證之情形下，徒以證人林桂玉為上訴人之配偶，即認證人之證言不
      可採；並以依據一般駕駛人之心理狀態，穿越狹窄之道路闖紅燈較為容易，冒
      險闖紅燈之機率較高，穿越寬廣之道路闖越紅燈較為困難，冒險闖紅燈之機率
      亦較低等情，而為上訴人敗訴之判決，實違證據法則，難謂允當。
（二）又汽車行駛時，駕駛人應注意車前狀況；且行駛至交岔路口，其行進應遵守燈
      光號誌，道路交通安全規則第九十四條第三項及第一百零二條各有規定，被上
      訴人乙○○能注意前揭規定情形，而疏未注意，致生車禍，造成上訴人受有損
      害，自應負損害賠償責任。原審未查，遽為上訴人敗訴之判決，顯有違誤。
三、證據：援用原審之立證方法。
乙、被上訴人乙○○、綠益康生物科技實業股份有限公司（以下簡稱：綠益康公司）
    方面：
一、聲明：如主文所示。
二、陳述：除與原審判決書所載者相同茲予引用外，補稱：
（一）均否認被上訴人乙○○駕駛車輛有違反道路交通安全規則第九十四條第三項及
      第一百零二條等規定之情事，而被上訴人乙○○駕車至本件車禍事故之交岔路
      口，既無闖越紅燈之行為，且對車禍之發生亦無過失，則上訴人主張被上訴人
      等應就侵權行為負損害賠償責任一節，自應負舉證責任。
（二）至於被上訴人乙○○於原審自承有過失一節，係因原審法官所提之問題為支、
      幹線之情形，被上訴人乙○○不解其意，而誤以為有過失所致。
三、證據：援用原審之立證方法。
丙、本院依職權囑託國立成功大學交通管理系肇事分析與諮詢中心就本件車禍事故之
    責任歸屬情形進行鑑定。
    理    由
一、上訴人起訴主張：被上訴人乙○○為被上訴人綠益康公司所僱用之司機，前於民
    國九十一年六月三日下午三時許，駕駛被上訴人綠益康公司所有車牌號碼八Ｖ─
    一八一號大貨車，沿雲林縣東勢鄉○○路，由南往北方向行駛，行經該鄉○○道
    路與昌南路交岔路口路段時，適上訴人駕駛車牌號碼ＣＮ─二五二０號自小客車
    ，沿該鄉○○道路由東往西方向行駛，至前揭號誌管制之交岔路口前，遇綠燈通
    行，然因被上訴人乙○○闖越紅燈且行駛過快，致上訴人發現被上訴人乙○○駕
    駛之前揭車輛時，不及煞車，兩車於該交岔路口發生碰撞，造成上訴人之車輛前
    面引擎、輪胎全部毀損，經送請修復，共計支出費用二十九萬一千九百六十元。
    又被上訴人綠益康公司為被上訴人乙○○之僱用人，爰依侵權行為及僱用人責任
    等之法律關係，請求被上訴人等應連帶給付上訴人回復車輛原狀所支出之費用二
    十九萬一千九百六十元，及其法定遲延利息等語。
二、被上訴人等對上訴人與被上訴人乙○○於前揭時、地發生車禍事故之事實，均不
    爭執，惟以：被上訴人乙○○駕車行經本件車禍路口時，並未闖越紅燈，係上訴
    人闖越紅燈肇事，因被上訴人乙○○對車禍事故之發生並無過失，故此，被上訴
    人等自無負損害賠償責任之理等語置辯。
三、本件上訴人主張其於九十一年六月三日下午三時許，駕駛車牌號碼ＣＮ─二五二
    ０號自小客車，行經雲林縣東勢鄉○○路與外環道路之號誌管制交岔路口，與被
    上訴人乙○○駕駛車牌號碼八Ｖ─一八一號之大貨車發生碰撞之事實，業據上訴
    人提出車禍現場照片十張，並有雲林縣警察局道路交通事故調查報告表及交通事
    故談話紀錄表各一紙在卷可稽，復為被上訴人等所不爭執，上訴人主張有該車禍
    事故一節，信屬實在。
四、按當事人主張有利於己之事實者，就其事實有舉證之責任，民事訴訟法第二百七
    十七條前段定有明文。又因侵權行為所生之損害賠償請求權，以行為人有故意或
    過失不法侵害他人之權利為成立要件；倘行為人否認有故意或過失，即應由請求
    人就此利己之事實舉證證明；若請求人先不能舉證以證實自己主張之事實為真實
    ，則行為人就其抗辯事實即令不能舉證，或所舉證據尚有疵累，亦應駁回請求人
    之請求。最高法院亦著有十七年上字第九一七號判例及九十二年度台上字第一五
    ０五號判決可資參照。本件上訴人固以證人林桂玉之證言，及被上訴人乙○○之
    自承過失等情，而主張系爭車禍係因被上訴人乙○○闖越紅燈所致，故被上訴人
    乙○○對車禍之發生存有過失云云，惟查：
（一）上訴人之配偶證人林桂玉於原審固證稱：「我有看到紅綠燈，我們這邊是綠燈
      ，沒有看到對方的紅綠燈，我們之前也沒有車子」等語。惟參之證人林桂玉所
      稱：「‧‧‧我當時坐後座中間，我們看到他的車子過來，我們的車子有煞車
      ，我們的車子有煞住」等語一節（見原審卷第五十三頁），與上訴人自承：「
      （問：當時車子是否停止？）我沒有完全停，車子當時緩慢行駛。」等語（見
      原審卷第五十四頁），亦即證人稱當時伊等之車輛有煞車停止，上訴人則稱未
      完全停止，二者所述情節互有歧異，而證人稱伊等之車輛有煞車停止，諒係為
      降低或免除上訴人之責任，足徵證人存有偏袒上訴人之情事。故此，證人證稱
      當時伊等之行向為綠燈一節，自難遽予採信；況且以證人當時係坐於後座中間
      之情形觀之，是否確能清楚目視號誌情形，亦非無疑。從而，上訴人僅提出林
      桂玉之證詞，作為其主張系爭車禍係被上訴人乙○○闖越紅燈肇致之佐證，尚
      難使本院認其主張為真實。
（二）又民事訴訟法第二百七十九條第一項固規定，當事人主張之事實，經他造自認
      者，無庸舉證。惟當事人得自認之範圍，僅以「事實」為限，若屬「法律評價
      」本身，如過失比例、相當因果關係等法院應依職權調查之事項，則非當事人
      所能自認。本件被上訴人乙○○於原審法官訊問兩造都有過失時，固予以承認
      （見原審卷第四十頁），惟揆諸前揭說明，「過失」係屬法律評價本身，並非
      當事人所得自認。準此，被上訴人乙○○前揭承認過失一節，尚不生自認之效
      果，是以本院自不得以被上訴人乙○○前揭承認，遽而認定被上訴人乙○○對
      系爭車禍之發生存有過失。從而，上訴人依被上訴人乙○○之前揭承認，據以
      主張被上訴人乙○○本件駕車具有過失云云，自嫌率斷，亦屬無據。
（三）另查被上訴人乙○○於本件車禍發生當時，尚未取得大貨車之駕駛執照，有被
      上訴人乙○○提出於九十一年八月十六日取得之駕駛執照在卷可稽。未領有駕
      駛執照駕車，固屬違規行為，惟駕駛執照僅係駕駛車輛之許可憑證，不能僅憑
      該項違規行為，即遽以認定其與車禍之發生，存有相當因果關係（最高法院九
      十二年度台上字第四三一號判決意旨參照）。本件上訴人對於被上訴人乙○○
      未領有大貨車駕駛執照而駕車，與系爭車禍之發生間，究竟存有如何之相當因
      果關係，並未予以舉證說明，則揆諸前述，自難遽以被上訴人乙○○未領有大
      貨車駕駛執照一節，即認被上訴人乙○○對系爭車禍之發生存有過失。
（四）按道路交通安全規則第九十四條第三項及第一百零二條第一項第一款固各規定
      ，汽車行駛時，駕駛人應注意車前狀況；且行駛至交岔路口，其行進應遵守燈
      光號誌。惟上訴人並未舉證證明被上訴人乙○○有何未遵守燈光號誌，及未注
      意車前狀況之情形；又本件車禍事故，上訴人曾送請台灣省嘉雲區車輛行車事
      故鑑定委員會鑑定，惟經該委員會函覆：「肇事路口設有行車管制號誌，本案
      純屬號誌問題，因雙方各執一詞，本會未便鑑定。」等語；嗣於上訴人提出上
      訴後，本院亦曾囑託國立成功大學交通管理系肇事分析與諮詢中心進行鑑定，
      惟經函覆稱：「由於本案事故地點交岔路口兩方道路條件接近，即使進行現場
      勘察，亦難以具體釐清雙方事故責任，是故歉難受理鑑定。」等語，亦即因上
      訴人未能證實本件事故現場當時之號誌情狀，以致該等鑑定機構無從鑑定責任
      歸屬。據此，上訴人既未能證明被上訴人乙○○有闖越紅燈及疏於注意車前狀
      況，以致本件車禍發生之情事，則其主張被上訴人乙○○應對本件車禍負過失
      責任一節，即無足採。
五、綜上所述，上訴人既未能充分舉證證明被上訴人乙○○對本件車禍之發生，存有
    故意或過失之情事，則其依侵權行為及僱用人責任等之法律關係，請求被上訴人
    等應連帶給付上訴人回復車輛原狀所支出之費用二十九萬一千九百六十元，及其
    法定遲延利息一節，於法無據，不能准許。原審判決駁回上訴人之請求，於法並
    無不合。上訴意旨指摘原判決不當，求予廢棄改判，為無理由，應駁回其上訴。
六、本件事證已臻明確，兩造其餘攻擊或防禦方法，經核均不足以影響本判決之結果
    ，爰不逐一詳予論述，併此敘明。
七、據上論結，本件上訴為無理由，依民事訴訟法第四百三十六條之一第三項、第四
    百四十九條第一項、第七十八條，判決如主文。
中　　　華　　　民　　　國　　九十三　　年　　　四　　　月　　  七  　　日
                            臺灣雲林地方法院民事庭
~B審判長法官　陳宏卿
~B法　　　官　鍾貴堯
~B法　　　官　陳銘壎
右為正本係照原本作成。
本件不得上訴。
中　　　華　　　民　　　國　　九十三　　年　　　四　　　月　　  七  　　日
~B法院書記官　沈瑞芳
